【裁判字號】    90,重訴,6
【裁判日期】    901019
【裁判案由】    槍砲彈藥刀械管制
【裁判全文】
臺灣板橋地方法院刑事判決                              九十年度重訴字第六號
    公  訴  人  臺灣板橋地方法院檢察署檢察官
    被      告  戊○○
    指定辯護人  本院公設辯護人吳天明
右列被告因違反槍砲彈藥刀械管制條例案件，經檢察官提起公訴（八十九年度偵字第
五一五０號），本院判決如左：
    主  文
戊○○未經許可，持有可發射子彈具有殺傷力之改造左輪手槍，累犯，處有期徒刑壹
年拾月，併科罰金新臺幣玖萬元，罰金部分如易服勞役以新臺幣玖佰元即銀元佰元
折算壹日。
扣案槍枝管制編號000000000號之改造左輪手槍壹支、改造子彈伍顆及火
藥壹包，均沒收。
    事  實
一、戊○○曾有違反麻醉藥品管理條例、妨害兵役治罪條例、業務過失致死及賭博等
    前科，最近一次於民國（下同）八十七年五月十五日因違反麻醉藥品管理條例案
    件，經臺灣雲林地方法院判處有期徒刑六月，於八十七年六月八日判決確定，並
    於八十七年十二月二十五日（起訴書誤載為二十四日）因縮短刑期而執行完畢。
    詎戊○○仍不知悔改，於不詳之時間、地點，取得可發射子彈具有殺傷力仿
    SMITH & WESSON廠轉輪手槍製造之金屬玩具手槍一支（槍枝管制編號第0000
    000000號），與同具殺傷力之改造子彈八顆（經試射三顆），以及可供裝
    填使用之彈藥主要組成零件火藥一包後，竟未經許可而持有前開槍、彈及火藥。
    嗣於八十九年三月七日凌晨一時二十分許，在臺北縣新莊市○○街一０七號前，
    戊○○將其所持有前開之槍彈、火藥與三顆空彈殼、底火十發及彈珠四十一粒等
    物，放在咖啡色女用皮包內後，再將該皮包置於其所騎乘停放在該處之車牌號碼
    ＦＩＡ－九三九號重型機車踏板上，並欲發動該機車之際，經警當場查獲戊○○
    ，並扣得上開槍、彈及火藥等物。
二、案經臺北縣警察局新莊分局報告臺灣板橋地方法院檢察署檢察官偵查起訴。
    理  由
一、訊據被告戊○○於本院審理時固供認於前開時、地為警查獲，並扣得前開槍彈及
    火藥等物乙節屬實，惟矢口否認有被訴之違反槍砲彈藥刀械管制條例之犯行，辯
    稱：伊不知道皮包及裡面槍、彈是何人所有，也不是伊的，ＦＩＡ－九三九號機
    車不是伊向朋友借的，伊借時沒有這個皮包，也不知道皮包從何而來，查獲當天
    伊從樓上下來，要去發動機車時，就看到皮包，警察就來抓了云云。經查前開扣
    案之改造左輪手槍一支、子彈十一顆及火藥一包等物，經送內政部警政署刑事警
    察局鑑驗結果，認改造左輪手槍（槍枝管制編號：0000000000）係由仿SMITH &
    WESSON廠轉輪手槍製造之金屬玩具手槍，車通槍管及轉輪彈倉內阻鐵改造而成，
    機械性能良好，可擊發適用子彈，具有殺傷力；子彈十一顆，其中八顆認均係玩
    具子彈改造而成（三顆具直徑約８ｍｍ之金屬彈頭，五顆具直徑約６ｍｍ之鋼珠
    ），經採樣三顆試射，均可擊發，認均具殺傷力，另三顆認均係玩具金屬空彈殼
    ；火藥一包，認係可供裝填使用之黑色粉末狀火藥等情，有該局八十九年三月二
    十九日刑鑑字第三九二五八號鑑驗通知書乙紙附卷可稽，又火藥係彈藥之主要組
    成零件乙節，亦經內政部於八十六年十一月二十四日以台內警字第八六七０六
    八三號函公告在案，復有扣案槍彈、火藥等物之照片乙幀在卷可證。次查上開扣
    案之槍彈及火藥等物，係被告將其持有之乙只咖啡色女用皮包，置於車牌號碼Ｆ
    ＩＡ－九三九號重型機車踏板上，並自該皮包內起獲乙節，業經證人即於八十九
    年三月七日與被告同時為警查獲之丙○○及丁○○二人於警訊中供述甚明（見偵
    查卷第七頁背面、第九頁背面至第十頁正面）。又證人丁○○於本院調查時到庭
    具結指稱：當天有戊○○、丙○○及伊三人被抓，伊和丙○○要出去貼廣告單，
    我們二人共騎公司的一輛機車，伊和丙○○先下來，戊○○後來也下來，因為發
    不動ＦＩＡ－九三九號機車，就叫丙○○幫忙發動，伊有看到戊○○帶一個包包
    下來放在機車踏板上，從戊○○下來到警察查獲不超過十分鐘，伊有看到警車開
    過去，警員才下來，警員說丙○○要偷車，戊○○已經走開十幾步，伊看到踏板
    上只有一個四角形咖啡色女用皮包，伊確定那個皮包是戊○○放的等語（見九十
    年四月二十七日、同年五月九日訊問筆錄）。且證人即查獲本件之臺北縣警察局
    新莊分局福營派出所警員甲○○於檢察官偵訊時到庭具結證稱：當天伊與主管巡
    邏，在案發處看到被告及另二名友人共三人行跡鬼祟，就上前盤查，看到機車踏
    板上有個皮包，皮包拉鍊沒有拉上來，就通知線上警網支援，將被告及其友人共
    三人帶到派出所，當時伊已經開車經過了，才又倒車回來盤查，（有無要求證人
    指認皮包係戊○○的？）沒有，是他們自己說的等語（見偵查卷第四十八頁背面
    、第四十九頁正面）。再者，經檢察官勘驗證人丙○○警訊錄音帶內容結果，警
    方均先宣讀權利，以問答方式製作筆錄，完成後並朗讀及說明予受訊人知悉，證
    人丙○○稱「我有看到他（指被告）拿那個包包」等語，並製有勘驗筆錄乙紙在
    卷可佐。從而依證人丙○○、丁○○及甲○○上開於警訊、檢察官偵訊及本院調
    查時所為互核一致之證述，堪認扣案之槍彈及火藥等物確係自被告戊○○所置放
    皮包內起獲乙節無訛，足徵證人丙○○於檢察官偵訊及本院調查時翻異前供，改
    稱不清楚被告有無帶皮包，警察來的時候，還沒有看到有皮包云云，以及被告戊○○矢口否認扣案槍彈及火藥等物屬其所有，辯稱不知為何人所有云云，無非均
    係事後迴護被告及圖卸刑責之詞，殊無可資採信之處。故本案事證明確，被告犯
    行堪以認定，應予依法論科。
二、被告戊○○未經許可，持有同具殺傷力之改造左輪手槍、改造子彈及彈藥之主要
    組成零件火藥，核其所為分別係犯槍砲彈藥刀械管制條例第十一條第四項之未經
    許可持有具殺傷力之槍砲罪、同條例第十二條第四項之未經許可持有具殺傷力之
    子彈罪及同條例第十三條第四項之未經許可持有彈藥之主要組成零件罪。被告以
    一個持有行為同時持有前揭槍枝、子彈及火藥，應屬一行為而觸犯上揭三罪名，
    應依刑法第五十五條想像競合例之規定，從一重之槍砲彈藥刀械管制條例第十一
    條第四項之罪處斷。公訴意旨於犯罪事實中既認定被告未經許可持有改造左輪手
    槍及子彈，則其引用同條例第十條第三項、第十二條第三項而提起公訴，其中第
    十條第三項部分，業經公訴人以卷附九十年二月十三日乙○吉洪八九偵字第五一
    五０號函，請求予以更正為同條例第十一條第四項在案，至於起訴法條第十二條
    第三項之記載同屬有誤，公訴人雖漏未請求，本院亦應一併予以更正。另被告未
    經許可持有彈藥之主要組成零件火藥犯行部分，雖未經公訴人提起公訴，惟因與
    前揭已起訴論罪科刑部分，有想像競合犯之裁判上一罪關係，為起訴效力所及之
    範圍，本院自得併予審究，均併予敘明。再查被告戊○○前於八十七年五月十五
    日因違反麻醉藥品管理條例案件，經臺灣雲林地方法院判處有期徒刑六月，於八
    十七年六月八日判決確定，並於八十七年十二月二十五日因縮短刑期而執行完畢
    ，有臺灣高等法院檢察署刑案紀錄簡覆表乙份在卷可參，其於受有期徒刑之執行
    完畢後，五年以內再犯有期徒刑以上之本罪，為累犯，應依刑法第四十七條之規
    定加重其刑。爰審酌被告戊○○前有如事實欄所載之犯罪科刑紀錄，素行非佳，
    及其犯罪之動機、目的、手段、持有具殺傷力之槍彈對社會治安所生之危害非微
    及犯罪後猶飾詞卸責之態度等一切情狀，量處如主文第一項所示之刑，並就併科
    罰金部分諭知易服勞役之折算標準，以資懲儆。扣案改造左輪手槍（獲案槍枝管
    制編號：0000000000）一支、改造子彈五顆及火藥一包，均為違禁物，應依刑法
    第三十八條第一項第一款規定，均併為如主文第二項沒收之諭知。至於扣案其餘
    三顆改造子彈，既經鑑驗單位實際試射，僅餘空彈殼三個，已不具違禁物之性質
    ，又其餘一併扣案之三顆玩具金屬空彈殼、底火十發及彈珠四十一粒等物，則與
    本案被告違反槍砲彈藥刀械管制條例之犯行無涉，本院均無須為沒收之諭知，附
    予敘明。
三、末查於八十六年十一月二十四日修正公布之槍砲彈藥刀械管制條例第十九條第一
    項固規定：「犯第七條、第八條、第十條、第十一條、第十二條第一項至第三項
    、第十三條第一項至第三項之罪，經判處有期徒刑者，應於刑之執行完畢或赦免
    後，令入勞動場所，強制工作，其期間為三年」。惟犯該條例第十九條第一項所
    列舉之罪，依個案情節符合比例原則部分，固應適用該條例宣告保安處分，至不
    符合部分而應宣告保安處分者，則仍由法院斟酌刑法第九十條第一項規定之要件
    ，依職權為之，於此自無刑法第二條第二項之適用，亦即仍有從新從輕原則之適
    用，亦經司法院大法官會議作成釋字第四七一號解釋闡釋甚明。本案被告戊○○
    雖未經許可持有前開具殺傷力之改造槍枝及子彈，惟其未曾有違犯槍砲彈藥刀械
    管制條例之前科，此次係被告違反該條例之第一次犯行，且被告自持有起迄為警
    查獲時止，並無持以犯罪之紀錄，尚難認被告有此犯罪之習慣，本院斟酌其行為
    之嚴重性及所表現之危險性，認尚無對被告予以保安處分加以矯治之必要性，故
    未併為強制工作之保安處分之諭知，附此敘明。
據上論斷，應依刑事訴訟法第二百九十九條第一項前段，槍砲彈藥刀械管制條例第十
一條第四項、第十二條第四項、第十三條第四項，刑法第十一條前段、第五十五條、
第四十七條、第四十二條第二項、第三十八條第一項第一款，罰金罰鍰提高標準條例
第二條，現行法規所定貨幣單位折算新臺幣條例第二條，判決如主文。
本案經檢察官楊仲農到庭執行職務
中      華      民      國      九十      年      十      月    十九    日
                                臺灣板橋地方法院刑事第三庭
                                      法  官    陳志揚
右正本證明與原本無異。
如不服本判決，應於判決送達後十日內向本院提出上訴狀 (應附繕本) ，上訴於
臺灣高等法院。
                                      書記官    陳慶樹
中      華      民      國       九十      年    十一     月      八    日
附錄本案論罪科刑法條全文：
槍砲彈藥刀械管制條例第十一條
  未經許可，製造、販賣或運輸第四條第一款所稱其他可發射金屬或子彈具有殺傷力
  之各式槍砲者，處五年以上有期徒刑，併科新臺幣一千萬元以下罰金。
  未經許可，轉讓、出租或出借前項所列槍砲者，處三年以上十年以下有期徒刑，併
  科新臺幣七百萬元以下罰金。
  意圖供自己或他人犯罪之用，而犯前二項之罪者，處無期徒刑或七年以上有期徒刑
  ，併科新臺幣一千萬元以下罰金。
  未經許可，持有、寄藏或意圖販賣而陳列第一項所列槍砲者，處一年以上七年以下
  有期徒刑，併科新臺幣七百萬元以下罰金。
  第一項至第三項之未遂犯罰之。
槍砲彈藥刀械管制條例第十二條
  未經許可，製造、販賣或運輸子彈者，處一年以上七年以下有期徒刑，併科新臺幣
  五百萬元以下罰金。
  未經許可，轉讓、出租或出借子彈者，處六月以上五年以下有期徒刑，併科新臺幣
  三百萬元以下罰金。
  意圖供自己或他人犯罪之用，而犯前二項之罪者，處三年以上十年以下有期徒刑，
  併科新臺幣七百萬元以下罰金。
  未經許可，持有、寄藏或意圖販賣而陳列子彈者，處五年以下有期徒刑，併科新臺
  幣三百萬元以下罰金。
  第一項及第三項之未遂犯罰之。
槍砲彈藥刀械管制條例第十三條
  未經許可，製造、販賣或運輸槍砲、彈藥之主要組成零件者，處三年以上十年以下
  有期徒刑，併科新臺幣七百萬元以下罰金。
  未經許可，轉讓、出租或出借前項零件者，處一年以上七年以下有期徒刑，併科新
  臺弊五百萬元以下罰金。
  意圖供自己或他人犯罪之用，而犯前二項之罪者，處五年以上有期徒刑，併科新臺
  幣一千萬元以下罰金。
  未經許可，持有、寄藏或意圖販賣而陳列第一項所列零件者，處六月以上五年以下
  有期徒刑，併科新臺幣三百萬元以下罰金。


司法院資訊處製作；財團法人民間司法改革基金會備份。
